【裁判字號】    97,裁,3534
【裁判日期】    970710
【裁判案由】    損害賠償
【裁判全文】
最  高  行  政  法  院  裁  定
                                      97年度裁字第3534號
抗  告  人  甲○○
上列抗告人因與相對人臺灣桃園地方法院間損害賠償事件，對於
中華民國96年7月20日臺北高等行政法院96年度訴字第1024號裁
定，提起抗告，本院裁定如下︰
    主  文
原裁定廢棄。
本件移送臺灣桃園地方法院。
    理  由
一、行政法院認其無受理訴訟權限者，應依職權以裁定將訴訟移
    送至有受理訴訟權限之管轄法院。又抗告法院認抗告為有理
    由者，應廢棄或變更原裁定；非有必要，不得命原法院或審
    判長更為裁定，行政訴訟法第12條之2第2項前段及第272條
    準用民事訴訟法第492條分別定有明文。
二、原裁定以：抗告人認相對人於民國93年度執字第6918號執行
    事件中，侵害抗告人之權利，遂依國家賠償法第2條第1、2
    、3項規定，請求相對人予以賠償，後經相對人拒絕。抗告
    人不服，遂提起本件行政訴訟，請求確認相對人93年度執字
    第6918號於94年11月15日下午3時在查封現場實施之拍賣點
    交行為係對抗告人之侵權行為，合併請求損害賠償新臺幣（
    下同）275,700元及自94年11月15日起至清償日止按週年利
    率5%計算之利息。查抗告人所提起之訴訟，核其性質，應屬
    國家賠償法第2條第2項前段「公務員於執行職務行使公權力
    時，因故意或過失不法侵害人民自由或權利之國家賠償訴訟
    」規定之情形，乃係單純請求國家賠償，並無其他合併提起
    之行政訴訟存在，抗告人之請求應由普通法院審判，非屬行
    政法院之權限，不得依行政爭訟程序請求救濟，原審法院對
    之無審判權，抗告人提起本件訴訟於法尚有未合，又屬不可
    補正之事項，爰逕以裁定駁回等語。
三、本件抗告意旨略謂：臺灣桃園地方法院民事執行處所為之行
    為，係屬對外發生法律效果之單方行政行為，自非私法上之
    契約行為，又既非由私法關係所生之爭執，如何能由普通法
    院審判。另原裁定載有「致抗告人之權益遭受侵害，抗告人
    當場提出抗議，執行書記官卻一概不理，故抗告人已於94年
    11月16日對該書記官提出刑事告訴。嗣抗告人於95年12月27
    日向相對人所屬民事執行處表達對上開拍賣程序不服，經相
    對人所屬民事執行處於95年度12月29日以桃院木執93年執竹
    字第6918號函復略以『主旨：本件之承辦法官、書記官依法
    執行均無違法，臺灣高等法院檢察署95年度上聲議字第5017
    號處分書均查明認定清楚，台端請求告知原承辦法官姓名並
    無依據及必要。』」及「抗告人仍不服，依國家賠償法第2
    條第1、2、3項規定，請求相對人賠償275,700元及自94年11
    月15日起至清償日止按年息5%計算之利息，經相對人於96年
    2月12日以96年度賠議字第1號拒絕賠償書予以拒絕。抗告人
    猶不服，遂提起本件行政訴訟…」可知，本案係因公法關係
    所生之爭議，當由行政法院審判等語。
四、本院查：按「公法上之爭議，除法律別有規定外，得依本法
    提起行政訴訟。」為行政訴訟法第2條所規定。又國家賠償
    法所規定損害賠償之訴，除依該法規定外，適用民事訴訟法
    之規定，國家賠償法第12條亦定有明文。是依國家賠償法所
    生之國家賠償訴訟，其雖屬公法上爭議，然依上開國家賠償
    法之規定，應由普通法院審判，此即上開行政訴訟法第2條
    所稱之「法律別有規定」。準此，抗告人向相對人依國家賠
    償法請求國家賠償，原裁定認行政法院無審判權，原無不合
    。抗告人主張本案係因公法關係所生之爭議，當由行政法院
    審判云云，並不足採。惟原審未及適用行政訴訟法第12條之
    2第2項前段規定，逕予駁回，尚有未合。抗告人提起抗告，
    雖未指摘及此，惟此項法律適用，原屬本院職權，本院自得
    予以斟酌。從而，抗告人指摘原裁定違誤，求予廢棄，應認
    為有理由，爰廢棄原裁定，並將本件移送至有受理訴訟權限
    之臺灣桃園地方法院。
五、依行政訴訟法第12條之2第2項、第272條、民事訴訟法第492
    條，裁定如主文。
中    華    民    國    97    年    7     月    10    日
                    最高行政法院第三庭
                        審判長法官  黃  璽  君
                              法官  林  樹  埔
                              法官  鄭  忠  仁
                              法官  黃  本  仁
                              法官  吳  東  都
以  上  正  本  證  明  與  原  本  無  異
中    華    民    國    97    年    7     月    11    日
                              書記官  莊  俊  亨


司法院資訊處製作；財團法人民間司法改革基金會備份。
